臺灣嘉義地方法院民事裁定
111年度監宣字第150號
聲  請  人  江政蒼  

相  對  人  蔡美里  


關  係  人  陳淑娟  

上列當事人間請求監護宣告事件，本院裁定如下：
    主  文
宣告蔡美里（女、民國00年0月00日生、身分證統一編號：Z0000
00000號）為受監護宣告之人。
選定江政蒼（男、民國00年00月00日生、身分證統一編號：Z000
000000號）為受監護宣告人蔡美里之監護人。
指定陳淑娟（女、民國00年0月00日生、身分證統一編號：Z0000
00000號）為會同開具財產清冊之人。
聲請程序費用新臺幣1,000元由受監護宣告之人蔡美里負擔。
    理  由
一、聲請意旨略以：聲請人為相對人之獨子，相對人因失智症、
    情緒障礙等問題，致不能為意思表示或受意思表示（或不能
    辨識其意思表示之效果），有中華民國殘障證明可參，因此
    依民法第14條、第1110條、第1111條及家事事件法第164條
    規定，請求裁定相對人為受監護宣告之人，並選定江政蒼為
    監護人，暨指定陳淑娟為會同開具財清冊之人等語。
二、按對於因精神障礙或其他心智缺陷，致不能為意思表示或受
    意思表示，或不能辨識其意思表示之效果者，法院得因本人
    、配偶、四親等內之親屬、最近一年有同居事實之其他親屬
    、檢察官、主管機關或社會福利機構之聲請，為監護之宣告
    ；受監護宣告之人應置監護人。法院為監護之宣告時，應依
    職權就配偶、四親等內之親屬、最近一年有同居事實之其他
    親屬、主管機關、社會福利機構或其他適當之人選定一人或
    數人為監護人，並同時指定會同開具財產清冊之人。法院為
    前項選定及指定前，得命主管機關或社會福利機構進行訪視
    ，提出調查報告及建議。監護之聲請人或利害關係人亦得提
    出相關資料或證據，供法院斟酌。法院選定監護人時，應依
    受監護宣告之人之最佳利益，優先考量受監護宣告之人之意
    見，審酌一切情狀，並注意下列事項：㈠受監護宣告之人之
    身心狀態與生活及財產狀況。㈡受監護宣告之人與其配偶、
    子女或其他共同生活之人間之情感狀況。㈢監護人之職業、
    經歷、意見及其與受監護宣告之人之利害關係。㈣法人為監
    護人時，其事業之種類與內容，法人及其代表人與受監護宣
    告之人之利害關係。民法第14條第1項、第1110條、第1111
    條、第1111條之1分別規範明確。
三、經查，聲請人主張之事實，已提出殘障證明影本、戶籍謄本
    附卷可查。嗣經本院審驗相對人之精神及心智狀況，在天主
    教聖馬爾定醫院民權院區於該院精神科劉威廷醫師前訊問相
    對人：「你叫什麼名字？」、「在場這一位是誰（指江政蒼
    ）？」等問題，相對人雖睜眼可發出聲音，但不願意回答問
    題，對問話的配合度低。再經劉威廷鑑定醫師為鑑定結果略
    以：相對人為血管性失智症，併有情緒障礙，除了認知能力
    缺損之外，有明顯的動機低落，生活事務參與意願極低及被
    動，思考反應遲鈍，雖然評估仍然可以理解他人言語，但主
    動表達及互動能力達重度缺損，因此已無法處理及判斷自身
    事務，有因其他心智缺陷，致不能為意思表示或受意思表示
    ，或不能辨識其意思之效果之情形，建議為監護宣告等情，
    有精神鑑定報告書在卷可證。本院審酌上開勘驗結果及鑑定
    意見，認相對人已不能為意思表示或受意思表示，從而聲請
    人聲請對相對人為監護之宣告，為有理由，應予准許。
四、本件相對人既受監護之宣告，自應為其選定監護人及指定會
    同開具財產清冊之人。查相對人已婚，與配偶○○共同育有1
    名子女即聲請人，最近親屬為其夫即○○及其子即聲請人（聲
    請人出生別雖為三男，但相對人僅育有聲請人一子，業據聲
    請人於鑑定時陳述明確，並有手抄謄本在卷可查）。聲請人
    表示同意擔任相對人之監護人，聲請人之配偶陳淑娟則同意
    擔任相對人會同開具財產清冊之人等情，有戶籍謄本、親屬
    同意書（業據江隆於同意書上簽名表示同意）在卷可參。本
    院參酌江政蒼、陳淑娟均為相對人至親及其等之意願，認由
    江政蒼任相對人之監護人，最能符合受監護宣告之人之最佳
    利益，因此選定江政蒼為相對人之監護人，並指定陳淑娟為
    會同開具財產清冊之人。
五、末按民法第1113條準用同法第1099條、第1099條之1之規定
    ，監護開始時，監護人對於受監護人之財產，應依規定會同
    遺囑指定、當地直轄市、縣（市）政府指派或法院指定之人
    ，於二個月內開具財產清冊，並陳報法院；於前條之財產清
    冊開具完成並陳報法院前，監護人對於受監護人之財產，僅
    得為管理上必要之行為。本件江政蒼既任相對人之監護人，
    其於監護開始時，對於相對人之財產，自應依前揭規定會同
    開具財產清冊之人即陳淑娟於二個月內開具財產清冊並陳報
    法院，併此敘明。
六、依家事事件法第164條第2項，裁定如主文。　　
中　　華　　民　　國　　111 　年　　7 　　月　　22　　日
                  家事法庭    法　官  洪嘉蘭           
以上正本係照原本作成。
如對本裁定抗告，須於裁定送達後10日之不變期間內，向本院提
出抗告狀，並繳納抗告費新臺幣1,000元。
中　　華　　民　　國　　111 　年　　7 　　月　　22　　日
                              書記官　林玫熹